臺灣臺北地方法院刑事判決
109年度訴字第841號
109年度訴字第890號
110年度訴字第176號
公  訴  人  臺灣臺北地方檢察署檢察官
被      告  陳瑞光



選任辯護人  陳若軍律師
被      告  廖愛月





上列被告等因詐欺等案件，經檢察官提起公訴（臺灣臺北地方檢
察署109年度偵字第13813號）及追加起訴（臺灣臺北地方檢察署
109年度偵字第16867、17179、18460、19444、19518、29616號
）暨移送併辦（臺灣臺北地方檢察署109年度偵字第29616號、臺
灣新北地方檢察署109年度偵字第42830號、110年度偵字第11683
號），本院判決如下：
    主  文
一、丁○○犯如附表一編號1至4、編號6至14所示「罪名及宣告刑
    」欄所示之罪，各處各該欄所示之刑。應執行有期徒刑貳年
    肆月。扣案如附表三編號8所示之物，沒收之。未扣案之犯
    罪所得新臺幣捌仟捌佰元沒收，於全部或一部不能沒收或不
    宜執行沒收時，追徵其價額。
二、戊○○犯如附表一編號1至4、編號6至14所示「罪名及宣告刑
    」欄所示之罪，各處各該欄所示之刑。應執行有期徒刑貳年
    肆月。扣案如附表三編號9所示之物，沒收之。未扣案之犯
    罪所得新臺幣壹萬捌仟元沒收，於全部或一部不能沒收或不
    宜執行沒收時，追徵其價額。
三、丁○○被訴如附表一編號5部分，無罪。
四、戊○○被訴如附表一編號5、附表二編號1至3及編號10部分，
    均無罪。
    事  實
一、丁○○及戊○○均為成年人，依其等智識及一般社會生活通常經
    驗，當悉求職、應徵工作之正常作業流程，且均可預見一般
    人均可自由操作自動櫃員機（下稱ATM）提領款項或轉帳，
    並無支付報酬指示他人代為提領款項之必要，亦可預見受領
    報酬而持來路不明之金融卡至ATM提領款項後，將所領得之
    現金透過他人層層轉交，該工作極有可能係詐欺集團為收取
    詐騙所得款項，而欲掩飾、隱匿犯罪所得之行為，故其所應
    徵、加入之公司極可能係犯罪組織，仍基於參與犯罪組織、
    縱使發生他人因受騙致財產受損、隱匿詐欺犯罪所得去向之
    結果，亦不違背其本意之詐欺取財及洗錢之不確定故意而各
    分別為下列行為：
　㈠丁○○於民國109年4月15日起，透過報紙廣告應徵「電子遊戲
    場會計助理」乙職，而加入參與真實姓名年籍不詳LINE中自
    稱「小武」、「松」、「存銘」（以下逕稱其代稱）等人所
    組成以實施詐術為手段，具有持續性及牟利性之結構性組織
    （無證據證明有未滿18歲之成員，下稱本案詐欺集團）中，
    擔任提款之工作（俗稱車手）；戊○○於109年4月14日起，亦
    透過報紙廣告應徵「電子遊藝場稽核」乙職，加入上述相同
    之詐欺集團，擔任收集車手所提領詐騙款項之工作（俗稱收
    水）。本案詐欺集團之運作分工方式為：由詐欺集團之不詳
    成員以電話或網路方式詐騙被害人，致被害人陷於錯誤而交
    付財物後，由通訊軟體LINE(下稱LINE)暱稱「松」之人（以
    下逕稱「松」）負責指揮，將提款卡及密碼等物交予「車手
    」，由「車手」負責提領詐欺得來之款項後再交予「收水」
    ，以上述分工模式遂行詐欺犯行，藉此模式牟得不法利益並
    製造金流斷點，以躲避檢警查緝。
　㈡丁○○與戊○○於加入本案詐欺集團期間，其等與本案詐欺集團
    成員基於共同加重詐欺取財及洗錢之犯意聯絡，先由詐欺集
    團內某身分不詳之成員於如附表一編號1至4、編號6至14「
    詐騙時間與詐騙手法欄」所示時間及方式，對如附表一「告
    訴人／被害人欄」所示之人施用詐術，致其等陷於錯誤，而
    分別於附表一「匯款時間與匯款金額欄」所示之時間、金額
    匯入附表一「收受匯款帳戶（人頭帳戶）欄」所示之金融帳
    戶內。嗣由丁○○擔任本案詐欺集團取款車手，依「松」之指
    示分別持由其提供收取之人頭帳戶提款卡及密碼，於附表一
    所示之「提領時間及提款金額」、「提領地點」領款，並於
    提領款項後將金額交予「松」所指定之戊○○。戊○○依「松」
    之指示至前往指定地點，向丁○○收取如附表一編號1至4、編
    號6至14及附表二編號4至10所示之贓款，嗣戊○○再依「松」
    指示轉交予本案詐欺集團之其他真實姓名年籍不詳成員。丁
    ○○及戊○○於參與本案詐欺集團期間共分別獲得報酬新臺幣（
    下同）8,800元、1萬8,000元。　　
　㈢丁○○持附表三編號3所示之金融卡，依「松」指示在臺北市○○
    區○○街0段00號統一超商內ATM提領5,000元時，為警當場查
    獲，且經丁○○之帶領而查獲戊○○，並扣得如附表三所示之物
    ，始循線查悉上情。　
二、案經己○○、乙○○、甲○○訴由臺北市政府警察局內湖分局；高
    美莉、葉淑琴、顏如婕、鍾彩花、蔡孟芸、邱毓翔、陳貴美
    訴由臺北市政府警察局中山分局報告臺灣臺北地方檢察署（
    下稱臺北地檢署）檢察官偵查起訴及追加起訴暨移送併辦。
    經黃美月、黃明華訴由新北市政府警察局三重分局報告臺灣
    新北地方檢察署（下稱新北地檢署）陳請臺灣高等檢察署檢
    察長令轉臺北地檢署檢察官偵查後追加起訴暨新北地檢署檢
    察官聲請移送併辦。　
    理  由
甲、有罪部分
壹、程序事項
一、本案審理範圍：
　㈠按提起公訴，應由檢察官向管轄法院提出起訴書為之，刑事
    訴訟法第264條第1項定有明文。又案件有無起訴，端視其是
    否在檢察官起訴書所載犯罪事實範圍之內而定（最高法院10
    3年度台上字第4474號判決意旨參照）。而刑事訴訟之審判
    ，係採彈劾主義，亦即不告不理原則，法院對於被告之行為
    ，應受審判之對象（範圍），乃指起訴書（或自訴狀）所記
    載之被告「犯罪事實」（包括起訴效力所及之具有同一案件
    關係之犯罪事實）而言；至犯罪事實是否已起訴，應以檢察
    官起訴書犯罪事實欄記載為準，苟起訴書犯罪事實欄未記載
    之犯罪事實，不得認為已起訴，除與起訴論罪部分有單純一
    罪或裁判上一罪之關係，為起訴效力所及，應併予審判者外
    ，未經起訴之犯罪事實不得予以審判（最高法院97年度台上
    字第1429號、99年度台上字第3458號判決意旨參照）。經查
    ：
　1.檢察官就附表編號1所示告訴人己○○遭詐騙而匯款1萬元部分
    ，認被告丁○○所領款之金額為1萬元，惟實際上被告丁○○自
    該帳戶內所提領之金額為1萬9,000元，其提領金額大於匯款
    金額，超過部分即不在本件起訴範圍，而以檢察官起訴被告
    丁○○領款1萬元部分為審理範圍。
　2.檢察官於臺北地檢署109年度偵字第16867、17179、18460、
    19444、19518號追加起訴書就附表編號8至10所示告訴人顏
    如婕、鍾彩花、蔡孟芸3人共遭詐騙14萬9,984元部分，認被
    告丁○○所領款之金額為前述金額，惟實際上被告丁○○自該帳
    戶內所提領之金額為15萬元，其提領金額大於匯款金額，超
    過部分（16元）即不在本件起訴範圍，而以檢察官起訴被告
    丁○○領款14萬9,984元部分為審理範圍。
　㈡追加起訴合法：
　　按一人犯數罪者，為相牽連案件，刑事訴訟法第7條第1款定
    有明文。又第一審辯論終結前，得就與本案相牽連之犯罪追
    加起訴，刑事訴訟法第265條第1項亦有明文。查於本案審理
    期間，經臺北地檢署檢察官以109年度偵字第16867、17179
    、18460、19444、19518號追加起訴書及109年度偵字第2961
    6號追加起訴書另就被告丁○○及戊○○2人於109年4月間對如附
    表一編號6至14所示之告訴人等人涉犯加重詐欺、洗錢防制
    法等罪部分追加起訴；本案被告2人所涉加重詐欺等案件，
    既經本院以「109年訴字第841號」案件審理中，而被告丁○○
    、戊○○係於該案亦係參加相同詐欺集團而分別以「車手」、
    「收水」身分依指示取款涉犯加重詐欺等罪，且因與本案被
    害人不同，即屬一人犯數罪之情形，為相牽連案件，是檢察
    官就被告2人部分犯行追加起訴，於法並無不合，爰併予審
    理。
　㈢新北地檢署檢察官以109年度偵字第42830號、110年度偵字第
    11683號移送併辦意旨書聲請移送併辦部分，係就被告丁○○
    對附表一編號6至10所示之告訴人等匯入人頭帳戶之款項所
    為之提款行為，核與本案係針對同一告訴人等匯款金額至人
    頭帳戶，與由同案被告丁○○提款且依指示交付被告戊○○等行
    為間，屬實質上一罪關係，為起訴效力所及，本院自得併案
    審理。
二、關於本條例之罪，證人之姓名、性別、年齡、出生地、職業
    、身分證字號、住所或居所或其他足資辨別之特徵等資料，
    應由檢察官或法官另行封存，不得閱卷，組織犯罪防制條例
    第12條第1項定有明文。查本案由本院於審理時變更起訴法
    條，並告知被告2人尚涉犯組織犯罪防制條例之罪嫌，揆諸
    上述規定，證人之身分應予保密，故本案證人及告訴人之姓
    名均予部分遮隱，合先敘明。
三、證據能力：
　㈠關於違反組織犯罪防制條例之供述證據部分：
　　按組織犯罪防制條例第12條第1項中段規定：「訊問證人之
    筆錄，以在檢察官或法官面前作成，並經踐行刑事訴訟法所
    定訊問證人之程序者為限，始得採為證據。」以立法明文排
    除被告以外之人於檢察事務官、司法警察官或司法警察調查
    中所為之陳述，得適用刑事訴訟法第159條之2、第159條之3
     及第159條之5等規定。此為刑事訴訟關於證據能力之特別
    規定，較諸刑事訴訟法證據章有關傳聞法則之規定嚴謹，且
    組織犯罪防制條例迭經修正，均未修正上開規定，自應優先
    適用。是在違反組織犯罪防制條例案件，證人於警詢時之陳
    述，即絕對不具證據能力，無刑事訴訟法第159條之2、第15
    9條之3及第159條之5等規定適用之餘地，自不得採為判決基
    礎（最高法院109年度台上字第3453號判決意旨參照）。準
    此，本案證人非在檢察官及法官面前依法具結之證述及供述
    ，就被告丁○○、戊○○2人所犯違反組織犯罪防制條例案件之
    部分，均無證據能力。
　㈡其餘供述證據部分：
　　按被告以外之人於審判外之言詞或書面陳述，除法律有規定
    者外，不得作為證據，刑事訴訟法第159條第1項定有明文；
    惟被告以外之人於審判外之陳述，雖不符同法第159條之1 
    至第159之4之規定，而經當事人於審判程序同意作為證據，
    法院審酌該言詞陳述或書面陳述作成時之情況，認為適當者
    ，亦得為證據，同法第159條之5第1項亦定有明文。本件檢
    察官、辯護人及被告等2人就本判決所引用被告以外之人於
    審判外之言詞或書面陳述之證據能力，於本院準備程序、審
    判期日中均未予爭執，且均同意作為證據（見甲1卷第70頁
    、第360至361頁、第463至509頁），本院審酌該等具有傳聞
    證據性質之證據製作時之情況，並無不能自由陳述之情形，
    亦未見有何違法取證或其他瑕疵，且與待證事實具有關聯性
    ，認為以之作為證據應屬適當，自均有證據能力。
　㈢非供述證據：
    本院以下所引用非供述證據部分，並無證據證明係公務員違
    背法定程序所取得，是依刑事訴訟法第158條之4反面解釋，
    即具證據能力。
貳、認定事實所憑之證據及理由
一、被告丁○○及被告戊○○之答辯：
　㈠訊據被告丁○○固坦承有於109年4月23日、同年月28日分別自
    不詳之詐騙集團成員處取得3張金融卡及如附表三編號1至7
    所示經扣案之金融卡7張，且有依指示如附表一所示之提領
    時間及地點前往ATM提款，並將款項交付與「松」指定之被
    告戊○○等語，惟否認有詐欺取財、洗錢及參與犯罪組織之犯
    行，辯稱：我是因為看報紙廣告求職、應徵工作而去提款，
    對方說是幫電玩遊藝店客戶提款，我並沒有去詐騙被害人，
    我也不認識被害人，我認為我也是被害人云云。
　㈡訊據被告戊○○固坦承有如附表二所示之時地分別自不詳之詐
    騙集團成員及被告丁○○處收受如附表二所示之收款金額，並
    將其所收取之金額再依「松」之指示交付他人等語，惟否認
    有詐欺取財、洗錢及參與犯罪組織之犯行，辯稱：從我跟「
    松」的LINE對話內容可以看出，我真的是去應徵工作，因為
    疫情影響的關係，要我暫時先去收款，我當初還有去查證是
    否有對方所說的遊藝場，還問他是不是上市櫃公司，我真的
    不知道那是詐騙集團云云。　　
　㈢從而，本件應審究者為：被告丁○○及戊○○2人對於事實欄所列
    之行為有無詐欺取財、洗錢及參與犯罪組織之犯意？
二、本件被告2人客觀上有從事提款、收款及交付款項與他人之
    事實：
　㈠經查，被告丁○○及戊○○2人對於其等有分別依「松」之指示前
    往至指定的ATM提款及收取贓款等行為均不爭執，並有如附
    表一「證據索引欄」所列之證據在卷可憑。而被告丁○○於附
    表一編號1至4之領款地點依本案卷內資料，固無證據可佐證
    其實際提領地點，被告丁○○亦稱：附表三扣案之7張信用卡
    都是「松」在109年4月28日透過快遞將該7張金融卡送來給
    我的云云。惟查，觀諸被告丁○○與「松」之LINE對話紀錄中
    （見甲1卷第123至124頁、附錄三摘要），可見被告丁○○於1
    09年4月27日上午9時13分許前已經取得扣案如附表三編號1
    、4、5、6等4張金融卡，且分別拍照後以LINE傳送金融卡照
    片給「松」，並由「松」告知各該帳號之密碼，足可認定該
    等金融卡已在被告丁○○之實際管領範圍內，而可持該等金融
    卡及所得之密碼前往提款，是以縱無法特定提款地點，亦可
    認定係由被告丁○○持金融卡前往提領金額無疑，是被告丁○○
    有於附表一編號1至4、編號6至14所示之「領款時間及領款
    金額欄」、「領款地點欄」之事實均可認定。
　㈡被告戊○○於本院準備程序時自陳：我是受「松」的指示去收
    錢，收到的錢我會清點後回報給「松」等語。依照附錄二所
    示被告戊○○與「松」間之LINE對話紀錄摘要內容（詳細對話
    內容見甲2卷第240至295頁），可見被告戊○○確實於每次收
    款後清點數量後，再用LINE回報與「松」之事實，且證人即
    同案被告丁○○於偵查中具結證述：我領到的錢是依照「松」
    的指示把錢交給跟我一起被抓的戊○○，「松」說她是會計，
    我交錢給戊○○的時候，是整包交給她，但戊○○不會當著我的
    面點錢（見乙1卷第221頁），復依附錄二之對話紀錄，被告
    戊○○則係自109年4月20日即開始向他人收取款項，而被告丁
    ○○於本件之最初提款行為為109年4月23日，自上述被告2人
    之供述證據可知，被告丁○○依「松」指示提款之全部款項（
    扣除「松」應允之報酬外）均是交給被告戊○○，足認被告丁
    ○○係於109年4月23日開始依指示提領款項後，即再依指示將
    款項均交付與被告戊○○，雖觀諸附錄三被告丁○○與「松」之
    對話紀錄，其等對話係從109年4月26日開始，惟被告2人均
    坦承有自對方處交付、收受款項，且被告戊○○於附表二所列
    之收款明細中，其所收受之金額顯然大於被告丁○○所提領交
    付之金額，亦足認被告被告戊○○確有如附表一編號1至4、編
    號6至14所示向被告丁○○收款之事實。
　㈢而詐騙集團犯罪模式多具有縝密分工，除有集團核心成員負
    責研擬詐騙方式、指揮管理成員執行詐騙並享有分派報酬權
    限外，成員中亦有負責對被害人實施詐術者，抑或負責蒐集
    頗具個人信用性、得進行多元金融活動之帳戶使用管領權、
    甚或進而持該等金融帳戶作為詐騙他人匯款所用，抑或掩飾
    隱匿、持有處分特定犯罪所得來源及去向等洗錢用途，是分
    層分工負責情形甚屬常見，果無他人提供帳戶逕予本案被害
    人匯款及由被告丁○○擔任提款「車手」等行為，及被告戊○○
    任「收水」以送往指定地點，縱本案詐騙集團成員所施詐術
    確已令本案被害人陷於錯誤，猶仍無法順利使本案被害人將
    款項匯入具實際上管領、控制力之帳戶，並掌握、控制該等
    犯罪所得去向，職是，本案被告2人雖未實際與本案被害人
    接觸，仍屬遂行該等詐欺取財犯行及掩飾、隱匿犯罪所得行
    為等所不可或缺之角色，至為明灼。
三、被告2人主觀上具有詐欺取財、參與犯罪組織及洗錢之不確
    定故意此節，以下分述之：
　㈠按行為人對於構成犯罪之事實，明知並有意使其發生者，為
    故意。行為人對於構成犯罪之事實，預見其發生而其發生並
    不違背其本意者，以故意論，刑法第13條定有明文。是故意
    之成立，不論其為「明知」或「預見」，行為人皆在主觀上
    有所認識，只是基於此認識進而係「使其發生」或「容任其
    發生」之強弱程度有別，前者為直接故意（確定故意），後
    者為間接故意（不確定故意），均屬故意實行犯罪行為之範
    疇；區分方法為凡認識犯罪事實，並希望其發生者為直接故
    意；僅有認識，無此希望，但其發生並不違背其本意者，為
    間接故意。而直接故意或間接故意，其「明知」或「預見」
    乃在犯意決定之前，至於犯罪行為後結果之發生，則屬因果
    關係問題，因常受有物理作用之支配，非必可由行為人「使
    其發生」或「任其發生」。犯意之認識與犯罪之結果乃截然
    不同之概念。再行為人有無犯罪之故意，乃個人內在之心理
    狀態，惟有從行為人之外在表徵及其行為時之客觀情況，依
    經驗法則審慎判斷，方能發現真實（最高法院108年度台上
    字第1433號、107年度台上字第3367號判決意旨參照）。又
    共同正犯在主觀上須有共同犯罪之意思，客觀上須為共同犯
    罪行為之實行。所謂共同犯罪之意思，係指基於共同犯罪之
    認識，互相利用他方之行為以遂行犯罪目的之意思；共同正
    犯因有此意思之聯絡，其行為在法律上應作合一的觀察而為
    責任之共擔。至於共同正犯之意思聯絡，不以彼此間犯罪故
    意之態樣相同為必要，蓋不論刑法第13條第1 項之「明知」
    或同條第2 項之「預見」，僅認識程度之差別，間接故意應
    具備構成犯罪事實之認識，與直接故意並無不同。除犯罪構
    成事實以「明知」為要件，行為人須具有直接故意外，共同
    正犯對於構成犯罪事實既已「明知」或「預見」，其認識完
    全無缺，進而基此共同之認識「使其發生」或「容認其發生
    （不違背其本意）」，彼此間在意思上自得合而為一，形成
    犯罪意思之聯絡。且共同正犯之意思聯絡，原不以數人間直
    接發生者為限，即有間接之聯絡者，亦包括在內（最高法院
    107年度台上字第3209號判決、101年度第11次刑事庭會議決
    議意旨參照）。
　㈡本案被告2人就相關經過答辯如下：
　1.被告丁○○於警詢、偵訊及本院審理時供稱：我在109年4月15
    日在中國時報看到求職廣告，內容是「工作夥伴、時薪180
    元、不限學歷年齡」，就撥打電話去應徵，有1名男子叫我
    加LINE，要我去便利超商買履歷表寫完拍給他看，我就照做
    ，然後他又給我另1個人事部門的LINE ID叫「小武」，「小
    武」後來又叫我加「松」的LINE，「松」告訴我上班時間是
    8：40、下班時間不一定，工作內容是協助電子遊戲場提領
    客戶轉帳過來的錢（客人用錢買點數籌碼玩遊戲賭博），報
    酬是提領金額1％，我想說這是賭博的錢可以做，之後我就依
    照「松」的指示去提款交錢，我去提款的金融卡都是「松」
    叫快遞送包裹來給我的，期間大約獲利1萬。「松」叫我領
    完錢若卡片裡面沒錢就把卡片丟掉，我就隨意丟到馬路的垃
    圾桶裡面。我自己沒有用、用不到的金融卡，我會在丟掉前
    先剪掉，意思是不要再給人拿去利用。「松」說要按照他的
    指示提領，我有感覺到奇怪，打算有空時要問他為何要在不
    同地方提領，我還沒問就被警察抓了等語(見乙1卷第29至36
    頁、第219至224頁、甲1卷第63至68頁、第510至512頁）。
　2.被告戊○○警詢、偵訊及本院審理中自陳：我在109年4月16、
    17日間看到報紙求職廣告，內容為「時薪180元、當日領」
    ，我就連絡上面電話但沒人接，隔天有1名男子回撥電話給
    我，他跟我說工作內容是幫電子遊戲場當現場核對入帳金額
    人員，如果金額正確再回報會計，跟我加LINE之後，要我去
    超商買履歷表，後來「松」用LINE跟我聯絡，他說他是會計
    ，我是會計助理，說我不適合第一現場工作，要我擔任會計
    中繼站，一個月試用期結束視狀況成為正式員工，上班時間
    是上午9時至下午5時，報酬是收取金額1％，視狀況貼補車資
    或是一些費用，我就依照「松」的指示去收款，再依指示轉
    交給證人庚○○，期間大約獲利2萬（見乙1卷第39至45頁、第
    221至223頁、甲1卷第63至68頁）；另於本院審理時以證人
    身分具結後證述：我在109年4月間因為急需現金要繳土地貸
    款，所以要找工作，當初應徵是看報紙，跟LINE暱稱「鄭存
    銘」之人接觸，我從109年4月21日開始工作，他說我的工作
    就是稽核、查核、去ATM核對現金，我們薪水也不高，月薪4
    萬元，後來「松」交代我跟被告丁○○收現金，「松」會主動
    聯繫我，跟我說幾點幾分、在什麼地址後，我在那邊等，然
    後被告丁○○會拿給我，我點收完後再回覆「松」我點收完，
    大概幾張，然後他會告訴我蘇大姐的地址，我再拿給蘇大姐
    ，我現在記不得我收了多少錢，但是在我LINE裡面都有紀錄
    ，我記錄我做這份工作7天的過程，裡面有寫共幾張，我除
    了向被告丁○○收錢之外，還有向1個弟弟收過錢，收完錢我
    就交給蘇大姐，通常「松」不會說對方錢要交給我多少，我
    印象中被告丁○○會用牛皮紙袋裝錢，整份交給我，我再找地
    方點收有多少張後回報，我沒有在被告丁○○面錢點收金額，
    我給蘇大姐錢的時候，也是整包給她，沒有說金額數目。我
    沒有當過會計，最討厭當會計，沒有接觸過會計工作，也沒
    有接觸過應徵後工作內容只是在路上走來走去、拿錢，既沒
    有公司行號、也從沒進過公司的情形，是不得已的，當時「
    松」跟我說疫情嚴峻，所以不用去遊藝場，我應徵的遊藝場
    名稱我現在忘了，在臺南市中心，工作內容就是監督、查核
    之類的工作，還有在ATM核對，後來跟我說要我去幫忙收錢
    等語（見甲1卷第431至450頁）。
　㈢衡情，在金融機構開設帳戶及請領金融卡，係依個人身分社
    會信用予以資金流通之便利性，具有強烈之屬人性，亦為個
    人理財工具，復無特別資格限制，除偶有新開戶存款之要求
    、確認新開戶之風險性外，亦毋須繳納任何費用，更事涉個
    人財產權益之保障，甚攸關與正常金融機構借貸等金融往來
    之個人信用性，復因我國金融機構眾多、各金融機構除廣設
    分行外，更在便利商店、商場、公私立機關單位或行號設立
    自動櫃員機，便於提存款、匯款或無摺存款等各項用途，且
    各類金融機構帳戶內款項除與金融機構簽有特殊約款外，多
    可互為流通，是此具強烈財產屬性之物品果若由不詳人等持
    有，極易利用作為財產有關之犯罪工具，是常人多會妥為保
    管金融帳戶存摺、提款卡與印鑑等資料，以防止遭他人予以
    冒用，倘非與本人至親、具相當親誼信賴關係者，要無任由
    他人借用之理，縱偶因特殊狀況提供他人使用，必會深入瞭
    解他人用途、無從以自身申辦祇得借用之原因與可靠程度，
    始而決定無訛。再以，邇來詐騙集團利用人頭帳戶以行詐騙
    之事屢見不鮮，迨被害人因詐騙集團成員施以諸如購物付款
    設定錯誤、中獎、退稅、健保費用、親友勒贖、涉嫌犯罪等
    各類詐術而誤信為真，依指示操作轉出款項至人頭帳戶後，
    再以「車手」將匯入人頭帳戶之款項提領一空等情，均有由
    報章雜誌、新聞媒體、廣告多所披露，更屢經政府機關為反
    詐騙宣導，於ATM上甚多張貼相關警示標語及螢幕內放送勿
    因小利成為詐騙集團一員等影片宣傳，一般具有通常智識、
    金融相關經驗之人，應悉以支付薪資、對價或具有好處等話
    術，委以臨櫃或至自動付款設備方式提領、存匯金融機構帳
    戶內不詳之款項者，實為隱匿該資金實際取得人之身分，以
    逃避追查，且得預期該款項或係詐欺或其他財產犯罪所得之
    不法來源。況且，我國現行相關金融交易機制甚為便利，除
    有前述ATM外，更有匯款、票據抑或電子支付等方式補足現
    金交易之便利性與安全性。而鉅款常受覬覦，搶奪、強盜等
    重大治安犯罪報導時有所聞，財產復與常人信用性及日常生
    活所需息息相關，是一般金錢交易，除逕以現金給付外，為
    確保交易安全，以常情而論，大額款項多會以匯款、票據等
    方式為之，縱因自身個人或職務有立即交付「現金」予他人
    之需求，為降低個人承擔之風險、免卻自身背負之責任，多
    會減少碰觸現金之人數，盡可能當面交付予最終應得者進行
    點收，甚以簽立收據、尋找有相當信賴性之人一併陪同等各
    類方法以杜糾紛。又依經驗法則，正當經營的公司行號或個
    人於徵才或招募臨時約聘僱人員之際，為確保應徵者是否符
    合上述資格，當會對應徵者進行面試或考核，基於互信考量
    、篩選應徵者之能力與誠信，多會如實告知工作時間、地點
    、內容及薪資等，且告以自身公司名稱、聯繫方式與考證方
    法予應徵者進行確認。據此，如果不是所欲領取、轉交之物
    品涉及不法，且交、收件一方或指示者有意隱瞞身分及相關
    識別資料以規避稽查、遂行不法犯罪行為，衡情應無僅藉通
    訊軟體或電話指示從未謀面之應徵者執行工作、幾無衡量應
    徵者條件及資格，甚屢屢更替發話者、自身聯繫方式、名稱
    之必要，同屬具通常智識經驗之人極易體察之常識。
　㈣本案被告丁○○、戊○○2人均逾60歲之人，學歷各為國中畢業、
    國立大學肄業等節，業據其等於本院中供陳在案（見甲1卷
    第514頁），徵以被告丁○○自陳曾於養生館工作、擔任按摩
    師，被告戊○○於應徵工作時表示有過中華電腦外派台銀資訊
    中心、明台產物內勤、巧玲服飾門市等工作經驗（見甲1卷
    第514頁、甲2卷第312至313頁），可見被告2人於本件案發
    時均有多年以上在不同公司就職之經驗，堪信均有相當社會
    經驗、智識程度無疑，亦當知金融機構帳戶相關使用目的及
    功能、現行詐騙集團之猖獗程度。再勾稽被告2人之供述，
    可認：
　1.被告2人對於「松」、「存銘」、「小武」真實姓名與具體
    聯繫方式全屬未知，不僅未曾謀面，遑論具體之公司名稱、
    地點，僅具有LINE等通訊軟體之聯繫方法，實際工作內容更
    與被告2人原先應徵時所理解之工作內容（會計查核、ATM核
    對）等事宜全然無關（純粹收取款項卻毋庸確認清點總額）
    ，所獲報酬復逕自甫取得之款項中抽取，顯與一般為求永續
    經營、力求財務狀況正確記載之公司運作模式迥然有別。
　2.復參被告2人分別與「松」接洽後，對於實際工作內容、報
    酬之計算亦與廣告上（時薪180元）所載截然不同，而被告
    丁○○自承：我自己沒有用、用不到的金融卡，我會在丟掉前
    先剪掉，意思是不要再給人拿去利用等語，顯見其自己所有
    之金融卡亦會擔心遭他人利用，故在丟棄前會先剪掉，即可
    證明其明知金融卡於現今社會中易遭他人作為其他不法之用
    途，故在丟棄前會做妥善處理，卻於本件「松」指示被告丁
    ○○提款後，當該張金融卡內沒錢時可隨意丟棄，被告丁○○亦
    將他人之金融卡任意棄置，該等指示已與被告丁○○自身對於
    金融卡保管觀念有不同；被告丁○○亦陳稱：對於「松」說要
    按照他的指示提領，我有感覺到奇怪，打算有空時要問他為
    何要在不同地方提領等語，亦可見其已對於上述行為產生懷
    疑，所以想要詢問「松」，綜合上述內容，足認其主觀上已
    自覺其於案發時所從事之工作異於常情且可能涉及違法此情
    。
　3.而被告戊○○以證人身分證稱遊藝場是設在臺南市中心，後來
    因為疫情叫我改去收錢，其與「存銘sir」之LINE對話紀錄
    中，自問自答的向「存銘sir」表示：里昂電子有上市櫃嗎
    ，感覺印象很熟悉！...照理而言，直接領現金的，應該是
    屬編制外人員！（見甲2卷第305至306頁），依被告戊○○所
    辯，既然其有查證該遊藝場之真實性，其所查詢之公司係設
    立於臺南市中心，何以其實際工作收款之處均於雙北地區？
    難認其辯解可採。再者，於本件案發時雖於世界各地多因「
    嚴重特殊傳染性肺炎」疫情（下稱新冠肺炎疫情）影響，致
    對於眾多行業經營、人民行動自由有所限制，惟於斯時我國
    尚無新增本土確診病例，為公眾週知之事實（我國係於110
    年5月15日起提升雙北地區疫情警戒至第三級、同年月19日
    起提升全國疫情警戒至第三級），本件案發時並無因新冠肺
    炎疫情影響而無法至公司現場辦公之情形，質以被告戊○○所
    述，其所從事之工作乃係收款人員，而一般來說為避免公司
    款項遭收款人侵吞，勢必會委託一值得信賴之人從事此工作
    ，然被告戊○○案發前與「松」互不相識，甚且未曾有過一面
    之緣，僅命一名身分不詳之人於被告戊○○住處樓下路旁對其
    面試，更未曾進行完整之徵信程序，亦未曾命被告戊○○提出
    保證人，即輕率委任被告戊○○從事收款人員，此與一般求職
    程序大相徑庭，由此已足令一般求職者懷疑其所應徵之工作
    可能涉及不法行為。又收付現金依常情均會當面清點數額，
    以免數額有誤而產生誤會，被告戊○○既曾任職服飾門市，於
    買賣衣物時，亦當如此，倘若其係為合法正當工作，何以會
    收取、轉交大額金額，卻毋須於對方面前清點袋內金額數額
    ，亦無需書立任何單據逕予交付，清點數額竟係獨立作業，
    另尋他處暗自清點，又以移動式提款、收款之方式，與一般
    正常工作內容不同，每日工時甚短，即可獲取月薪4萬元之
    報酬，亦均與常情有違，依照被告2人以以往的工作經驗，
    均可輕易察覺此等工作與常情不符之詭異所在，並產生對該
    工作合法性之懷疑無誤。
　4.再細繹被告2人分別與「松」之LINE對話紀錄擷圖（見甲1卷
    第121至164頁、甲2卷第239至295頁，附錄二、三）呈現出
    「松」係簡短告知：「民權西路104之1號」、「明天早上8
    點50分到重新路4段12號」、「出發到菜寮站」、「叫他來
    了」等顯具相當默契毋須多言之言詞，不啻為被告2人已悉
    該等金錢或涉及不法情事，可預見協助收送將令本案詐欺集
    團實現犯罪計畫、改變原先贓款去向及性質，增加探求該等
    犯罪所得本質、來源或去向的難易度，猶容任而持續依「松
    」之指示從事其等負責工作以遂行該詐欺取財、洗錢犯行，
    且主、客觀上已然認識含自己在內已有3人以上之證明，昭
    然甚明。
四、綜上所述，本案事證明確，被告丁○○、戊○○2人所辯均無足採，其等犯行均堪認定，均應予依法論科。
參、論罪科刑
一、論罪部分：
　㈠組織犯罪防制條例所稱之犯罪組織，係指3人以上，以實施強
    暴、脅迫、詐欺、恐嚇為手段或最重本刑逾5年有期徒刑之
    罪，所組成具有持續性或牟利性之有結構性組織，同條例第
    2條第1項定有明文。依本案犯罪情節，成員間係以詐騙他人
    金錢、獲取不法所得為目的，推由某成員以詐術騙取告訴人
    匯入金錢至人頭帳戶後，復透過相互聯繫、分工、交付人頭
    帳戶提款卡等環節自帳戶提領贓款，又本案詐欺集團成員除
    被告丁○○、戊○○2人外，尚包含「小武」、「松」、「存銘
    」及向告訴人實施詐術行為等成員，其等核屬3人以上，以
    實施詐術為手段，所組成具牟利性及持續性之有結構性犯罪
    組織，合於組織犯罪防制條例第2條第1項所稱之犯罪組織，
    至為明確。
　㈡再按行為人在所參與之詐欺犯罪組織行為繼續中，另著手實
    行2次以上之加重詐欺犯行，因該參與詐欺犯罪組織之不法
    內涵較之被夾結之加重詐欺犯行為輕，構成夾結之例外，實
    務上之通說以參與犯罪組織與首次之加重詐欺論想像競合從
    一重之加重詐欺後，此一參與犯罪組織之繼續行為，已為首
    次加重詐欺行為所包攝，自不得另割裂與其他加重詐欺行為
    ，各再論以想像競合犯，以免重複評價，而其後獨立之第2
    次（含）以後之加重詐欺犯行，應單純依數罪併罰之例處理
    ，當無從將一參與犯罪組織行為割裂再另論一參與犯罪組織
    罪，而與第2次（含）以後所犯加重詐欺罪從一重論處之餘
    地。又所謂「首次」之加重詐欺犯行，原則上係以事實上是
    否為首次所犯為判斷標準，例外於行為人如於同時期參與同
    一詐欺集團之數次加重詐欺行為，卻因部分犯行發覺在後或
    偵查階段之先後不同，而分別起訴由不同之法官審理時，為
    裨益法院審理範圍之明確性，以維護審判之安定性，並兼顧
    評價之適切性與被告之訴訟防禦權，應以數案中最先繫屬之
    案件為準，以該案中之「首次」加重詐欺犯行與參與犯罪組
    織罪論以想像競合，該首次犯行縱非事實上之首次犯行，然
    參與犯罪組織之繼續行為，既為該案中之首次犯行所包攝，
    即可認對其參與犯罪組織行為之評價已獲滿足，自不再重複
    於他次犯行論罪科刑，免於過度評價及悖於一事不再理原則
    (最高法院109年度台上字第4852號刑事判決意旨參照)。查
    被告丁○○、戊○○2人與本案詐欺集團之其他加重詐欺犯行部
    分，本案附表一編號6係被告丁○○參與本案詐欺集團之首次
    加重詐欺犯行，雖被告戊○○如附表二及附錄二所示於109年4
    月20日起即有向真實姓名年籍不詳之成年男子收取款項之行
    為，惟本案附表一編號6為被告戊○○所犯參與本案詐欺集團
    擔任收水後，最先繫屬於法院之案件，有被告2人之臺灣高
    等法院被告前案紀錄表在卷可佐，故本院即應就被告2人為
    本案加重詐欺犯行，同時論以組織犯罪防制條例第3條第1項
    後段之參與犯罪組織罪。
　㈢洗錢防制法於第2條明定洗錢行為之態樣，並於第14條、第15
    條規定其罰則，俾防範犯罪行為人藉製造資金流動軌跡斷點
    之手段，去化不法利得與犯罪間之聯結，漂白不法利得。洗
    錢行為旨在掩飾、隱匿犯罪及因而獲取之財產利益，自係以
    犯罪之不法所得為標的，雖須先獲取犯罪不法利得，然後始
    有洗錢可言，惟於財產犯罪行為人利用人頭帳戶收取犯罪所
    得之情形，當被害人將款項匯入人頭帳戶之際，非但財產犯
    罪於焉完成，並因該款項進入形式上與犯罪行為人毫無關聯
    之人頭帳戶，以致於自資金移動軌跡觀之，難以查知係該犯
    罪之不法所得，即已形成金流斷點，發揮去化其與前置犯罪
    間聯結之作用，而此不啻為洗錢防制法為實現其防阻不法利
    得誘發、滋養犯罪之規範目的，所處罰之洗錢行為。從而利
    用人頭帳戶獲取犯罪所得，於款項匯入人頭帳戶之際，非但
    完成侵害被害人個人財產法益之詐欺取財行為，同時並完成
    侵害上開國家社會法益之洗錢行為（最高法院109年度台上
    字第1680號判決意同此旨）。是本案詐欺集團成員向附表一
    所示「告訴人／被害人」施用詐術後，為隱匿其等詐欺所得
    之去向，乃令告訴人等將受騙款項匯至附表一所示收款帳戶
    內，並由車手即被告丁○○前往提領該等款項，再指示收水即
    被告戊○○向被告丁○○收取提領款項，業已製造金流之斷點，
    致檢警無從或難以追查上述犯罪所得，而隱匿該犯罪所得之
    去向，揆諸上述說明，被告2人所為自屬洗錢行為。
　㈣核被告丁○○就附表一編號6所為（即其參與本案詐欺集團後首
    次詐欺取財），係犯組織犯罪防制條例第3條第1項後段之參
    與犯罪組織罪、洗錢防制法第14條第1項之洗錢罪、刑法第3
    39條之4第1項第2款之3人以上共同詐欺取財罪，就附表一編
    號1至4、編號7至14所為，係犯洗錢防制法第14條第1項之洗
    錢罪、刑法第339條之4第1項第2款之3人以上共同詐欺取財
    罪；被告戊○○就附表一編號6所為之行為（即其參與本案詐
    欺集團後首次詐欺取財），係犯組織犯罪防制條例第3條第1
    項後段之參與犯罪組織罪、洗錢防制法第14條第1項之洗錢
    罪、刑法第339條之4第1項第2款之3人以上共同詐欺取財罪
    ，就附表一編號1至4、編號7至14所為，係犯洗錢防制法第1
    4條第1項之洗錢罪、刑法第339條之4第1項第2款之3人以上
    共同詐欺取財罪。
　㈤變更起訴法條：
　　起訴書及追加起訴書就事實欄所示犯行，固未論及被告2人
    犯組織犯罪條例第3條第1項後段之參與犯罪組織罪，然詐欺
    集團成員於上述犯行中，透過綿密分工，進行持續性、牟利
    性、有結構性的本案詐欺行為，可認為屬組織犯罪條例所稱
    之「犯罪組織」業如前述，此部分雖未據起訴、追加起訴，
    然與已起訴、追加起訴有罪部分，為想像競合犯之裁判上一
    罪關係，應為起訴、追加起訴效力所及，並經本院於準備程
    序中已告知罪名（見甲1卷第62頁），無礙被告2人之防禦權
    ，本院爰併予審究。
二、共犯關係：
　　被告丁○○、戊○○2人與「小武」、「松」、「存銘」及本案
    詐欺集團內其他成員間，就上述事實欄一之犯行因有犯意聯
    絡及行為分擔，均應論以共同正犯。
三、罪數關係：
　㈠詐欺取財罪既係為保護個人之財產法益而設，則關於行為人
    詐欺犯罪之罪數計算，原則上應依遭受詐欺之被害人人數定
    之。就對不同被害人所犯之詐欺取財行為，受侵害之財產監
    督權既歸屬各自之權利主體，且犯罪時間或空間亦有差距，
    應屬犯意各別，行為互殊，均應分論併罰。被告丁○○如附表
    一所示多次提領同一告訴人或被害人匯入人頭帳戶內之款項
    ，係基於單一之決意，於密切接近之時間、地點，接續所為
    ，而侵害法益同一，各舉動之獨立性極為薄弱，依一般社會
    健全觀念，在時間差距上，難以強行分開，在刑法評價上，
    以視為數個舉動之接續施行，合為包括之一行為予以評價，
    較為合理，而應依接續犯論以包括之一罪。是被告丁○○、戊
    ○○所犯上述3人以上共同詐欺取財犯行，依序分別侵害附表
    一編號1至4、編號6至14所示告訴人、被害人之獨立財產監
    督權，且犯罪之時間、空間亦有差距，應均各予分論併罰。
　㈡被告丁○○、戊○○2人就附表一編號1至4、編號6至14所為之犯
    行，分別各均屬一行為觸犯數罪名，各均為想像競合犯，應
    依刑法第55條規定，各均從一重以3人以上共同詐欺取財罪
    論處。
四、量刑
　　爰以行為人之責任為基礎，審酌被告丁○○、戊○○並非無謀生
    能力之人，卻不思以正途賺取所需，因需錢孔急，竟貪圖可
    輕鬆得手之不法利益，加入本案詐欺集團，由其他成員分工
    先向他人施詐行騙，再由被告丁○○前往提領受騙款項後交給
    被告戊○○，形成查緝金流上之斷點，無視於政府一再宣誓掃
    蕩詐欺犯罪之決心，猶執意以身試法，所為實應嚴懲，被告
    2人對於其等所為並無悔悟，一再陳稱自己也是被害人之犯
    後態度，雖其等均非擔任直接詐騙被害人之工作，惟其等分
    別擔任車手、收水之工作，全屬該集團不可缺少之重要角色
    ，足謂其等犯罪動機、目的及手段誠值非難，危害社會善良
    秩序及風俗甚鉅，所為實有不該。兼衡被告2人各自加入本
    案詐騙集團之期間、分別造成本案被害人之損害程度、侵害
    法益等情，被告丁○○自陳現以打零工維生，尚須獨力扶養未
    成年子女1名，且患有高血壓等慢性疾病，並提出戶籍謄本
    、診斷證明書各1份為憑（見甲1卷第95至99頁），暨被告2
    人於審理中所自承之家庭生活狀況、智識程度（見甲1卷第5
    14頁）等一切情狀，分別量處被告2人如主文所示之刑。另
    就被告2人分別所犯如附表一編號1至4、編號6至14所示各罪
    為整體評價，就各宣告之有期徒刑，綜衡卷存事證審酌其等
    所犯數罪類型、次數、侵害法益之性質、非難重複程度等情
    形，並定應執行刑分別如主文所示。
五、不諭知強制工作之說明
　㈠按犯發起、主持、操縱、指揮、參與犯罪組織者，應於刑之
    執行前，令入勞動場所，強制工作，其期間為3年，組織犯
    罪防制條例第3條第3項定有明文。而行為人以一行為觸犯組
    織犯罪防制條例第3條第1項後段之參與犯罪組織罪及刑法第
    339條之4第1項第2款之加重詐欺取財罪，依想像競合犯規定
    ，從一重之加重詐欺取財罪處斷而為科刑時，因所犯輕罪（
    參與犯罪組織罪）之刑罰以外之法律效果，即組織犯罪防制
    條例第3條第3項強制工作之規定，並未被重罪所吸收，仍應
    一併適用。惟該條例所規定之強制工作，性質上原係對於有
    犯罪習慣，或因遊蕩、懶惰成習而犯罪者，所為之處置，修
    正後該條例既已排除常習性要件，從而，本於法律合憲性解
    釋原則，依司法院釋字第471號關於行為人有無預防矯治其
    社會危險性之必要，及比例原則等與解釋意旨不相衝突之解
    釋方法，為目的性限縮，對犯該條例第3條第1項之參與犯罪
    組織罪者，視其行為之嚴重性、表現之危險性、對於未來行
    為之期待性，以及所採措施與預防矯治目的所需程度，於有
    預防矯治其社會危險性之必要，且符合比例原則之範圍內，
    由法院依該條例第3條第3項規定，一併宣告刑前強制工作（
    最高法院刑事大法庭108年度台上大字第2306號裁定參照）
    。
　㈡查被告2人參與本案詐欺集團行為固值得非難，惟本院衡酌被
    告2人於本案行為時終究僅擔任車手、收水，加入時間非長
    ，且於本案犯行前均未有前案紀錄，佐以其等雖有參加犯罪
    組織之事實，為屬於犯罪行為末端之角色，對於實際核心分
    工情形、詐害他人方式等並非知情，被告2人因欠缺正確工
    作觀念、且需錢孔急而犯本案加重詐欺犯行，改正其詐欺犯
    行之有效方法，應在於提供適當之更生教育及保護、就業機
    會及社會扶助等，並非僅有執行強制工作之保安處分一途，
    依比例原則權衡，並綜合被告2人所表現之危險性及對其未
    來之期待性等情，本院認對被告2人量處如主文所示之刑，
    已足收懲儆之效，尚難認有再予宣告強制工作以預防矯治其
    社會危險性之必要，以免過於嚴苛，爰不另為強制工作之諭
    知，併此敘明。
肆、沒收
一、按犯罪所得，屬於犯罪行為人者，沒收之；前二項之沒收，
    於全部或一部不能沒收或不宜執行沒收時，追徵其價額。宣
    告前二條之沒收或追徵，有過苛之虞、欠缺刑法上之重要性
    、犯罪所得價值低微，或為維持受宣告人生活條件之必要者
    ，得不宣告或酌減之。刑法第38條之1第1項前段、第3項、
    第38條之2第2項分別定有明文。而刑法上之沒收，是以犯罪
    為原因，對於物之所有人剝奪其所有權，並將之強制收歸國
    有的處分，其重點在於所受利得之剝奪。故無利得者，本不
    應生剝奪財產權之問題。參諸民事法上多數利得人「不當得
    利」之返還，並無連帶負責之適用，從而二人以上共同犯罪
    ，關於犯罪所得之沒收或追徵，自應各按其實際利得數額負
    責，而非負連帶責任，始屬合理。此與犯罪所得之追繳並發
    還被害人，重在填補損害而應負連帶返還之責任，此有司法
    院院字第2024號解釋意旨可資參照，此與以犯罪所得作為犯
    罪構成（或加重）要件類型者，基於共同正犯應對犯罪之全
    部事實負責，並就所得財物應合併計算之情形，迥然不同，
    最高法院近來就「共同正犯各人實際分受所得之數額為沒收
    」之見解，可見一斑。再參諸刑法修正後，有關犯罪利得沒
    收之規定，採取義務沒收之立法，使犯罪行為人不能坐享犯
    罪之成果，以杜絕犯罪誘因，苟無犯罪所得，或無法證明有
    犯罪所得，自不生利得剝奪之問題。
二、被告2人就犯罪所得之認定及是否沒收之說明：
　㈠被告丁○○於偵查時具結證稱：我的薪水計算是每提領1萬元抽
    100元，復於本件審理時供稱：我工作約7天，領了約1萬多
    元等語（見乙1卷第220頁、甲1卷第510頁），勾稽本件被告
    丁○○自附表一編號1至4、編號6至14所示之「收受匯款銀行
    （人頭帳戶）欄」內提領金額（扣除不在本件起訴範圍內之
    金額）共計87萬7,984元，互核被告丁○○上述報酬為1％計算
    ，則其報酬應為8,779元，與其自述所領報酬相差不多，然
    依常情使用ATM提款時，多以1,000元為單位提領，則認被告
    丁○○就本件之犯罪所得應為8,800元。
　㈡被告戊○○於偵查中具結證稱：薪水每個月大約有4萬元報酬，
    一天收10萬元會給我2,000元，也就是依照我收的錢給我2％
    的報酬，後來「松」給的比較彈性，只有給我1％，但會另外
    再補給我車資，復於本院審理時以證人身分證述：我大概領
    了2萬多等語（見乙1卷第220頁、甲1卷第450頁），勾稽本
    件被告戊○○自被告丁○○處所收受之金額（扣除不在本件起訴
    範圍內之金額）共計87萬7,984元，互核被告戊○○上述報酬
    為2％計算，則其報酬應為17,560元（四捨五入），與其自述
    所領報酬2萬相差不多，然依常情使用ATM提款時，多以1,00
    0元為單位提領，則認被告戊○○就本件之犯罪所得應為18,00
    0元。
　㈢上述被告2人之犯罪所得，未據扣案亦未發還被害人，均應依
    刑法第38條之1第1項、第3項規定宣告沒收，且於全部或一
    部不能沒收或不宜執行沒收時，追徵其價額。
三、扣案如附表三編號8、9所示之手機、平板電腦，分別為被告
    丁○○、戊○○所有，且均稱係其內安裝的LINE與「松」聯繫，
    業據被告2人自承在卷（見甲1卷第90至91頁），並有相關對
    話紀錄在卷可憑（見甲1卷第121至164頁、甲2卷第239至295
    頁），顯各為被告丁○○、戊○○參與本案詐騙集團、從事本案
    犯行所用之物，爰依刑法第38條第2項規定，宣告沒收之。
    而扣案如附表三編號1至7所示之金融卡，雖為自被告丁○○身
    上扣得，且屬供犯罪所用之物，惟均為相關各帳戶持有人所
    有，考量該等金融卡片屬個人專屬物品，價值非高，倘就該
    卡片申請註銷並補發，原物即已失去功用，或該等帳戶倘遭
    通報警示後，該等交易工具已無從供詐欺集團任意使用，實
    欠缺刑法上之重要性，爰均依刑法第38條之2第2項之規定，
    不予宣告沒收。
四、至扣案如附表三編號10所示之現金5,000元與本案犯行並無
    直接關連（詳後述丙、無罪部分），不予宣告沒收，附此敘
    明。　　　　
乙、不另為無罪部分：
壹、公訴意旨尚以被告戊○○依「松」之指示，向被告丁○○收取如
    附表二編號4至6、8至9「收款金額欄」之贓款，認對於該等
    贓款有隱匿之行為，而構成刑法第339條之4第1項第2款之加
    重詐欺取財罪及洗錢防制法第14條第1項之普通洗錢罪等語
    。惟查：
一、被告戊○○如附表二編號4、5所示於109年4月24日向被告丁○○
    收取26萬元，固有附錄二之LINE對話紀錄可證被告戊○○經點
    收後之張數等情（見甲2卷第240至295頁），然實際上本件
    被告丁○○於109年4月24日自如附表一編號7至10所示帳戶提
    領金額共為19萬9,984元，檢察官起訴認於當日由被告丁○○
    交付26萬元與被告戊○○，顯超過本件附表一編號7至10實際
    提領之金額，而就其餘金額並無證據可證明為被害人受詐騙
    後匯款後遭人提領之情形，尚難認被告戊○○已有加重詐欺取
    財、產生掩飾、隱匿詐欺犯罪所得去向之洗錢行為，而與上
    述刑法第339條之4第1項第2款之加重詐欺取財罪及洗錢防制
    法第14條第1項之普通洗錢罪構成要件有間。
二、被告戊○○如附表二編號6所示向被告丁○○收取22萬元，固有
    附錄二之LINE對話紀錄可證被告戊○○經點收後為220張等情
    （見甲2卷第240至295頁），然實際上本件被告丁○○於109年
    4月25日自如附表一編號11所示帳戶提領金額為89,000元，
    檢察官起訴認於當日由被告丁○○交付22萬元與被告戊○○，顯
    超過本件附表一編號11實際提領之金額，而就其餘金額並無
    證據可證明為被害人受詐騙後匯款後遭人提領之情形，尚難
    認被告戊○○已有加重詐欺取財、產生掩飾、隱匿詐欺犯罪所
    得去向之洗錢行為，而與上述刑法第339條之4第1項第2款之
    加重詐欺取財罪及洗錢防制法第14條第1項之普通洗錢罪構
    成要件有間。
三、被告戊○○如附表二編號8所示向被告丁○○收取之金額，固有
    附錄二之LINE對話紀錄可證被告戊○○經點收後確認張數等情
    （見甲2卷第240至295頁），然實際上本件被告丁○○於109年
    4月28日自如附表一編號1、2、13、14所示帳戶提領金額為2
    4萬8,000元，檢察官起訴認於當日由被告丁○○交付44萬3,00
    0元與被告戊○○，顯超過本件附表一編號1、2、13、14實際
    提領之金額，而就其餘金額並無證據可證明為被害人受詐騙
    後匯款後遭人提領之情形，尚難認被告戊○○已有加重詐欺取
    財、產生掩飾、隱匿詐欺犯罪所得去向之洗錢行為，而與上
    述刑法第339條之4第1項第2款之加重詐欺取財罪及洗錢防制
    法第14條第1項之普通洗錢罪構成要件有間。
四、被告戊○○如附表二編號9所示向被告丁○○收取之金額，固有
    附錄二之LINE對話紀錄可證被告戊○○經點收後確認張數等情
    （見甲2卷第240至295頁），然實際上本件被告丁○○於109年
    4月29日自如附表一編號4、5⑴所示帳戶提領金額為17萬5,00
    0元，檢察官起訴認於當日由被告丁○○交付31萬8,000元與被
    告戊○○，顯超過本件附表一編號4、5⑴實際提領之金額，而
    就其餘金額並無證據可證明為被害人受詐騙後匯款後遭人提
    領之情形，尚難認被告戊○○已有加重詐欺取財、產生掩飾、
    隱匿詐欺犯罪所得去向之洗錢行為，而與上述刑法第339條
    之4第1項第2款之加重詐欺取財罪及洗錢防制法第14條第1項
    之普通洗錢罪構成要件有間。
貳、上述部分本應為無罪之諭知，惟此部分與前述本院認定附表
    一編號1至4、編號11至14有罪部分（加重詐欺取財）具想像
    競合犯之裁判上一罪之關係，爰不另為無罪之諭知，附此敘
    明。
丙、無罪部分
壹、公訴意旨另略以：被告2人與其所屬詐欺集團成員共同意圖
    為自己不法之所有，基於3人以上共同詐欺取財之犯意聯絡
    ，由該詐欺集團之不詳成員，於附表一編號5所示詐欺時間
    及詐騙手法，向附表一編號5所示之「告訴人/ 被害人」欄
    所示黃浩倫施以詐術，致被害人黃浩倫陷於錯誤，而於附表
    一編號5所示匯款時間與匯款金額，將錢匯至附表一編號5所
    示之人頭帳戶內，再分由被告丁○○持金融卡提款後，交由被
    告戊○○層轉與其他收水，被告戊○○尚有向其他真實年籍姓名
    不詳之男子收取如附表二編號1至3所示之金額，因認被告2
    人此部分涉犯刑法第339條之4條第1項第2款、第3款之加重
    詐欺取財罪及洗錢防制法第14條第1項之一般洗錢罪嫌等語
    。
貳、按犯罪事實應依證據認定之，無證據不得認定犯罪事實；又
    不能證明被告犯罪者應諭知無罪之判決。刑事訴訟法第154
    條第2項、第301條第1項分別定有明文。刑事訴訟法所謂認
    定犯罪事實之證據，係指足以認定被告確有犯罪行為之積極
    證據而言，該項證據自須適合於被告犯罪事實之認定，始得
    採為斷罪資料。如未能發現相當證據，或證據不足以證明，
    自不能以推測或擬制之方法，以為裁判基礎。又檢察官就被
    告犯罪事實，應負舉證責任，並指出證明之方法。因此，檢
    察官對於起訴之犯罪事實，應負提出證據及說服之實質舉證
    責任。倘其所提出之證據，不足為被告有罪之積極證明，或
    其指出證明之方法，無從說服法院以形成被告有罪之心證，
    基於無罪推定之原則，自應為被告無罪判決之諭知（最高法
    院29年上字第3105號、40年台上字第86號、92年台上字第12
    8號判決意旨可資參照）。
參、公訴意旨認被告涉犯刑法第339條之4條第1項第2款、第3款
    之加重詐欺取財罪嫌，無非係以：㈠被告2人於警詢及偵查中
    之供述；㈡人頭帳戶交易明細；㈢被害人取款、匯款傳票等為
    主要論據。
肆、訊據被告丁○○固坦承有依「松」指示至ATM領款，但領完後
    即為警查獲，並因此帶領員警查獲被告戊○○之事實。被告戊
    ○○固坦承有自被告丁○○收受5,000元之事實，惟均堅詞否認
    有何加重詐欺取財之犯行，並均辯稱同上述之內容。
伍、經查：
一、起訴書內並未就附表一編號5所示之詐欺時間與詐騙手法為
    任何記載，嗣經本院請求公訴人補正後，由公訴人提出被害
    人取款、匯款傳票為憑，然仍未能證明被害人黃浩倫究竟是
    否係經詐騙後而於109年4月29日下午1時47分許匯款18萬元
    至廖世君設於彰化銀行之金融帳戶內，難認符合加重詐欺取
    財罪之構成要件。
二、縱使被告丁○○有依指示提領如附表一編號5「提款時間及提
    款金額欄」⑵所示之現金5,000元，再交付與被告戊○○（即同
    附表二編號10所示），難認該筆現金5,000元為其等之犯罪
    所得，亦難認被告2人就該等金額已有產生掩飾、隱匿詐欺
    犯罪所得去向之洗錢行為，而與加重詐欺取財、普通洗錢罪
    構成要件有間，自難以加重詐欺取財、洗錢之罪名相繩。另
    被告丁○○將所提領之現金5,000元依「松」指示轉交與被告
    戊○○，亦係於員警監視下履行，被告戊○○亦未將錢交與其他
    人，旋遭扣案如附表三編號10所示之物，該筆現金5,000元
    既無法認定為其等之犯罪所得，亦難認合於一般洗錢未遂罪
    之要件。
三、況且，被告戊○○雖自承有如附表二編號1至3所示內容向真實
    年籍不詳之成年年輕男子收取款項，並有附錄二之LINE對話
    紀錄可證明其所收取之鈔票張數，然公訴人並未指明該名真
    實年籍不詳之成年年輕男子所交付與被告戊○○之款項是否係
    經本案其他詐欺集團成員以不詳詐騙方式使被害人匯款後，
    再由該名真實年籍不詳之成年年輕男子擔任車手提款後，交
    付給被告戊○○；又被告丁○○縱有於109年4月23日於附表一編
    號6所示之內容提領10萬元後交付與被告戊○○，亦與附表二
    編號3之金額未合，卷內復無其他證據可資佐證被告戊○○有
    如附表二編號1至3所示之犯行，實難認符合加重詐欺取財罪
    之構成要件。
四、從而，本院認公訴人所舉之證據，尚無法使本院形成被告2
    人有共同詐取附表一編號5「告訴人/被害人」欄所示黃浩倫
    所有之金融帳戶被告丁○○、戊○○所為附表二編號1至3所示之
    行為有成立加重詐欺取財、洗錢罪之確信。此外，公訴人復
    未提出其他積極證據，足資證明被告確有此部分被訴加重詐
    欺取財之犯行，被告2人犯罪嫌疑仍有不足，揆諸前述法條
    及判決意旨，自應均為被告2人此部分無罪判決之諭知，以
    免冤抑。
據上論斷，應依刑事訴訟法第299條第1項前段、第300條、第301
條第1項，判決如主文。
本案經檢察官朱玓提起公訴及追加起訴、檢察官王繼瑩追加起訴
及聲請併辦、檢察官余佳恩聲請移送併辦，檢察官林淑玲到庭執
行職務。
中　　華　　民　　國　　110 　年　　11　　月　　10　　日
　　　　　　　　　刑事第二庭  審判長法  官  林秋宜
                                    法  官  黃靖崴
                                    法  官  洪甯雅
以上正本證明與原本無異。
如不服本判決應於收受送達後20日內向本院提出上訴書狀，並應
敘述具體理由；其未敘述上訴理由者，應於上訴期間屆滿後20日
內向本院補提理由書（均須按他造當事人之人數附繕本）「切勿
逕送上級法院」。
    　　　　　　　　　　　　　　　　書記官　胡嘉玲
中　　華　　民　　國　　110 　年　　11　　月　　10　　日
附錄本案論罪科刑法條全文：
中華民國刑法第339條之4
犯第339條詐欺罪而有下列情形之一者，處1年以上7年以下有期
徒刑，得併科100萬元以下罰金：
一、冒用政府機關或公務員名義犯之。
二、三人以上共同犯之。
三、以廣播電視、電子通訊、網際網路或其他媒體等傳播工具，
    對公眾散布而犯之。
前項之未遂犯罰之。

洗錢防制法第2條
本法所稱洗錢，指下列行為：
一、意圖掩飾或隱匿特定犯罪所得來源，或使他人逃避刑事追訴
    ，而移轉或變更特定犯罪所得。
二、掩飾或隱匿特定犯罪所得之本質、來源、去向、所在、所有
    權、處分權或其他權益者。
三、收受、持有或使用他人之特定犯罪所得。

洗錢防制法第14條
有第二條各款所列洗錢行為者，處7年以下有期徒刑，併科新臺
幣5百萬元以下罰金。
前項之未遂犯罰之。
前二項情形，不得科以超過其特定犯罪所定最重本刑之刑。

組織犯罪防制條例第3條
發起、主持、操縱或指揮犯罪組織者，處3年以上10年以下有期
徒刑，得併科新臺幣1億元以下罰金；參與者，處6月以上5年以
下有期徒刑，得併科新臺幣1千萬元以下罰金。但參與情節輕微
者，得減輕或免除其刑。
具公務員或經選舉產生之公職人員之身分，犯前項之罪者，加重
其刑至二分之一。
犯第1項之罪者，應於刑之執行前，令入勞動場所，強制工作，
其期間為3年。
前項之強制工作，準用刑法第90條第2項但書、第3項及第98條第
2項、第3項規定。
以言語、舉動、文字或其他方法，明示或暗示其為犯罪組織之成
員，或與犯罪組織或其成員有關聯，而要求他人為下列行為之一
者，處3年以下有期徒刑，得併科新臺幣3百萬元以下罰金：
一、出售財產、商業組織之出資或股份或放棄經營權。
二、配合辦理都市更新重建之處理程序。
三、購買商品或支付勞務報酬。
四、履行債務或接受債務協商之內容。
前項犯罪組織，不以現存者為必要。
以第5項之行為，使人行無義務之事或妨害其行使權利者，亦同
。
第5項、第7項之未遂犯罰之。

◎附錄一：本案卷宗代號表
編號 機關、案號、卷次 代號 1 本院109年度訴字第841號卷 甲1卷 2 本院109年度訴字第890號卷 甲2卷 3 本院109年度訴字第176號卷 甲3卷 4 臺北地檢署109年度偵字第13813號卷 乙1卷 5 臺北地檢署109年度偵字第16867號卷 乙2卷 6 臺北地檢署109年度偵字第17179號卷 乙3卷 7 臺北地檢署109年度偵字第18460號卷 乙4卷 8 臺北地檢署109年度偵字第19444號卷 乙5卷 9 臺北地檢署109年度偵字第19518號卷 乙6卷 10 臺北地檢署109年度偵字第29616號卷 乙7卷 11 新北地檢署109年度偵字第42830號卷 丙1卷 12 新北地檢署110年度偵字第11683號卷 丙2卷 13 新北地檢署109年度偵字第33869號卷 丙3卷 

◎附表一：
編號 告訴人 被害人  詐欺時間(民國)與詐騙手法 匯款時間與匯款金額（新臺幣） 收受匯款銀行（人頭帳戶） 提領車手 提款時間及提款金額（新臺幣） 領款地點 收款人 (收水) 證據索引 罪名及宣告刑 1 告訴人己○○ 由不詳詐騙集團成員於109年4月28日上午在拍賣網站上佯稱銷售價格1萬7,000元之平板電腦1臺，待告訴人付款依指示付訂金1萬元後即失聯。 109年4月28 日上午10時 1分許匯款 1萬元  羅有志於第一商業銀行之帳戶、帳號000-00000000000  丁○○ 109年4月28日上午10時30分許提領現金1萬9,000元（提領金額大於匯款金額，超過部分不在本件起訴範圍） 卷內無證據可佐。 戊○○ ⑴告訴人供述(乙1卷第47-50頁) ⑵告訴人網路匯款帳號、與賣家對話紀錄翻拍照片（乙1卷第164至167頁） ⑶人頭帳戶交易明細（乙1卷第294頁） 丁○○犯三人以上共同詐欺取財罪，處有期徒刑壹年捌月。 戊○○犯三人以上共同詐欺取財罪，處有期徒刑壹年捌月。 2 告訴人乙○○ 由不詳詐騙集團成員於109年4月28日上午10時許在臉書上佯稱銷售2萬元之IPHONE手機1支，待告訴人付款後即失聯。 109年4月28 日上午11時 54分許匯款 2萬元 羅有志於第一商業銀行之帳戶、帳號000-00000000000 丁○○ 109年4月28日下午12時3分許提領現金2萬元 卷內無證據可佐。 戊○○ ⑴告訴人供述(乙1卷第51至53頁） ⑵告訴人提供之臉書社團拍賣貼文、與詐騙集團人員對話紀錄、轉帳紀錄截圖（乙1卷第177至181頁） ⑶人頭帳戶交易明細（乙1卷第294頁） 丁○○犯三人以上共同詐欺取財罪，處有期徒刑壹年捌月。 戊○○犯三人以上共同詐欺取財罪，處有期徒刑壹年捌月。 3 告訴人甲○○ 由不詳詐騙集團成員於109年4月27日上午10時許撥打LINE電話佯稱係告訴人之朋友「邱雅微」，亟需購屋資金周轉，要求被害人匯款至指定之右列帳戶內。 109年4月27 日上午11時 39分許匯款 10萬元。 羅有志於第一商業銀行之帳戶、帳號000-00000000000 丁○○ 109年4月27日下午12時44分至1時11分許接續提領現金10萬元（3萬元3次、1萬元1次） 卷內無證據可佐。 戊○○ ⑴告訴人供述（乙1卷第55至57頁） ⑵告訴人存摺明細、匯款單、與詐欺嫌疑犯對話紀錄截圖（乙1卷第186至195頁） ⑶人頭帳戶交易明細（乙1卷第294頁） ⑷被告丁○○於109年4月27日已取得羅有志之第一銀行金融卡（甲1卷第124頁）　 丁○○犯三人以上共同詐欺取財罪，處有期徒刑壹年拾壹月。 戊○○犯三人以上共同詐欺取財罪，處有期徒刑壹年拾壹月。 4 被害人丙○○ 由不詳詐騙集團成員於109年4月29日上午10時35分許，以LINE電話佯稱係被害人之朋友「翠菊」，亟需資金周轉，要求被害人匯款至指定之右列帳戶內。 109年4月29 日下午1時 32分許匯款 3萬元 呂欣螢於中華郵政股份有限公司之帳戶、帳號000-00000000000000 丁○○ 109年4月29日下午2時許提領現金3萬元 卷內無證據可佐。 戊○○ ⑴告訴人供述（乙1卷第59至61頁） ⑵告訴人與詐騙集團人員對話紀錄、無摺存款單（乙1卷第201至203頁） ⑶人頭帳戶交易明細（乙1卷第299頁）。 丁○○犯三人以上共同詐欺取財罪，處有期徒刑壹年捌月。 戊○○犯三人以上共同詐欺取財罪，處有期徒刑壹年捌月。 5 黃浩倫 不詳 109年4月29 日下午1時 47分許匯款 18萬元 廖世君於彰化商業銀行帳戶、帳號000-00000000000000 丁○○ ⑴109年4月29日下午2時11分至2時49分許接續提領現金14萬5,000元（2萬元7次、5千元1次）。 ⑵同日下午3時45分許提領現金5,000元（提領時為警查獲）。 卷內無證據可佐。 戊○○ ⑴人頭帳戶交易明細（乙1卷第287至289頁） ⑵被害人取款、匯款傳票（甲1卷第至221至223頁）　 丁○○、戊○○均無罪。 6 告訴人高美莉 由不詳詐騙集團成員於109年4月22日下午3時16分許撥打電話給告訴人佯稱係其姪子，需款周轉云云，致被害人陷於錯誤而依指示匯款。 109年4月23日10時41、42分許各匯款5萬元 李家慶於中華郵政股份有限公司帳戶、帳號000-00000000000000 丁○○ 109年4月23日10時54至56分許接續提領現金10萬元（6萬元1次、4萬元1次） 臺北市○○區○○路000號之2中華郵政長春路郵局提款機 戊○○ ⑴告訴人供述（乙4卷第39至42頁） ⑵人頭帳戶交易明細（乙4卷第35至37頁）  ⑶人頭帳戶於109年4月23日至109年4月24日提領資料（乙4卷第27頁） ⑷臺北市政府警察局中山分局偵辦嫌犯丁○○持帳戶000-00000000000000金融卡提領詐欺案犯罪事實一覽表（乙4卷第29至31頁） ⑸被害人匯款明細及人頭帳戶提款資料（丙2卷第19至20頁） ⑹熱點案件資料詳細列表（丙1卷第537至538頁） ⑺監視器畫面（乙4卷第25頁）　 丁○○犯三人以上共同詐欺取財罪，處有期徒刑壹年拾壹月。 戊○○犯三人以上共同詐欺取財罪，處有期徒刑壹年拾壹月。 7 告訴人 葉淑琴 由不詳詐騙集團成員於109年4月24日上午10時58分許撥打電話給告訴人佯稱係其姪子，需款周轉云云，致告訴人陷於錯誤而依指示匯款。 109年4月24日上午11時19分許匯款5萬元 李家慶於中華郵政股份有限公司帳戶、帳號000-00000000000000 丁○○ 109年4月24日11時30分許提領現金5萬元 臺北市○○區○○路000號之2中華郵政長春路郵局提款機 戊○○ ⑴告訴人供述（乙4卷第49至51頁） ⑵人頭帳戶交易明細（乙4卷第35至37頁） ⑶人頭帳戶於109年4月23日至109年4月24日提領資料（乙4卷第27頁） ⑷被害人匯款明細及人頭帳戶提款資料（丙2卷第19至20頁） ⑸熱點案件資料詳細列表（丙1卷第538頁） ⑹監視器畫面（乙4卷第25頁） 丁○○犯三人以上共同詐欺取財罪，處有期徒刑壹年玖月。 戊○○犯三人以上共同詐欺取財罪，處有期徒刑壹年玖月。 8 告訴人顏如婕 由不詳詐騙集團成員於109年4月24日晚間7時21分許撥打電話給告訴人人，佯稱係網路偵查隊警員，指其涉及人頭帳戶、需要匯款銷帳云云，致告訴人陷於錯誤而依指示匯款。 ⑴109年4月24日晚間7時50分許匯款49,986元 ⑵109年4月24日晚間8時7分許匯款1,2013元   蘇愛妮於中華郵政股份有限公司帳戶、帳號000-00000000000000 丁○○ 109年4月24日下午7時8分至8時13分許接續提領現金15萬元（3萬元、2萬元、8,000元、6萬元、2萬元、12,000元各1次，均扣除5元手續費）（惟附表一編號8、9、10之匯款金額與取款金額合併計算，提領金額共計15萬元、匯款金額僅14萬9,984元，差額16元【150,000－149,984】無法證明係本案犯罪所得，不在本件起訴範圍內） 臺北市○○區○○○○○路0段00號長安郵局、臺北市○○區○○○路0段000號華南銀行提款機 戊○○ ⑴告訴人供述（乙2卷第26至28頁） ⑵告訴人與詐騙集團通話紀錄翻拍照片、網路銀行匯款翻拍照片（乙2卷第34至36頁） ⑶人頭帳戶交易明細（乙2卷第79頁） ⑷被害人匯款明細及人頭帳戶提款資料（丙2卷第19至20頁） ⑸0000000被害人清單、人頭帳戶提領資料（乙5卷第29至31頁） ⑹熱點案件資料詳細列表（丙1卷第541至553頁） ⑺監視器畫面（乙5卷第33頁） 丁○○犯三人以上共同詐欺取財罪，處有期徒刑壹年玖月。 戊○○犯三人以上共同詐欺取財罪，處有期徒刑壹年玖月。 9 告訴人鍾彩花 由不詳詐騙集團成員於109年4月24日晚間6時13分許撥打電話給告訴人佯稱係東森購物人員，指其網路購物多訂組數、需要配合轉帳云云，致告訴人陷於錯誤而依指示匯款。 ⑴109年4月24日下午6時58分許匯款29,988元 ⑵同日下午7時46分許匯款29,985元 蘇愛妮於中華郵政股份有限公司帳戶、帳號000-00000000000000 丁○○  臺北市○○區○○路000號松江郵局、長安東安東路2段97號長安郵局提款機 戊○○ ⑴告訴人供述（乙2卷第42至44頁） ⑵告訴人歷次匯款表格、自動櫃員機交易明細表影本、網路銀行交易明細截圖、與詐騙集團通話紀錄截圖（乙2卷第50至53頁） ⑶人頭帳戶交易明細（乙2卷第79頁） ⑷被害人匯款明細及人頭帳戶提款資料（丙2卷第19至20頁）　 ⑸臺北市政府警察局中山分局偵辦嫌犯丁○○持帳戶000-00000000000000金融卡提領詐欺案犯罪事實一覽表、人頭帳戶0000000提款資料（乙2卷第123至125頁） ⑹0000000被害人清單、人頭帳戶提領資料（乙5卷第29至31頁） ⑺熱點案件資料詳細列表（丙1卷第541至553頁　 ⑻監視器畫面（乙2卷第15頁、乙5卷第33頁）　 丁○○犯三人以上共同詐欺取財罪，處有期徒刑壹年玖月。 戊○○犯三人以上共同詐欺取財罪，處有期徒刑壹年玖月。 10 告訴人蔡孟芸 由不詳詐騙集團成員於109年4月24日晚間6時42分許撥打電話給告訴人佯稱係讀冊網路書店人員，指其網路購物多訂組數、需要配合轉帳云云，致告訴人陷於錯誤而依指示匯款。 109年4月24日19時17分許匯款28,012元。 蘇愛妮於中華郵政股份有限公司帳戶、帳號000-00000000000000 丁○○  臺北市○○區○○路000號兆豐銀行提款機 戊○○ ⑴告訴人供述（乙2卷第60至63頁） ⑵告訴人存摺明細、交易明細、自動櫃員機交易明細表（乙2卷第67至70頁） ⑶人頭帳戶交易明細（乙2卷第79頁） ⑷被害人匯款明細及人頭帳戶提款資料（丙2卷第19至20頁） ⑸臺北市政府警察局中山分局偵辦嫌犯丁○○持帳戶000-00000000000000金融卡提領詐欺案犯罪事實一覽表、人頭帳戶0000000提款資料（乙2卷第123至125頁） ⑹0000000被害人清單、人頭帳戶提領資料（乙5卷第29至31頁） ⑺熱點案件資料詳細列表（丙1卷第541至553頁） ⑻監視器畫面（乙2卷第127頁） 丁○○犯三人以上共同詐欺取財罪，處有期徒刑壹年捌月。 戊○○犯三人以上共同詐欺取財罪，處有期徒刑壹年捌月。 11 告訴人邱毓翔 由不詳詐騙集團成員於109年4月24日晚間9時32分許撥打電話給告訴人佯稱係Yahoo拍賣客服人員，指其誤設為高級會員，需配合操作自動櫃員機取消云云，致告訴人陷於錯誤而依指示操作匯款。 ⑴109年4月25日下午7時35分匯款29,985元 ⑵同日下午7時49分匯款3萬元 ⑶同日下午7時55分匯款3萬元 陳宏韋於彰化商業銀行永春分行帳戶、帳號000-00000000000000 丁○○ ⑴109年4月25日下午7時42至43分接續提領現金29,000元（20,000元、9,000元各1次，均扣除手續費5元） ⑵同日下午7點55至57分接續提領現金6萬元（2萬元、1萬元各2次） 臺北市○○區○○路000號聯邦銀行、松江路328號國泰世華銀行提款機 戊○○ ⑴告訴人供述（109偵19518卷第17-31頁） ⑵告訴人自動櫃員機交易明細表影本、與詐騙集團通話紀錄翻拍照片（乙6第53、66至71頁） ⑶人頭帳戶交易明細（乙6卷第39至40頁） ⑷監視器畫面（乙6卷第33至35頁） 丁○○犯三人以上共同詐欺取財罪，處有期徒刑壹年拾月。 戊○○犯三人以上共同詐欺取財罪，處有期徒刑壹年拾月。 12 告訴人陳貴美 由不詳詐騙集團成員於109年4月26日上午11時45分許撥打電話給告訴人佯稱係其孫子，需款周轉云云，致告訴人陷於錯誤而依指示臨櫃匯款。 109年4月27日上午10時48分匯款12萬元   羅有志於中國信託商業銀行帳戶、帳號000-000000000000 丁○○ 109年4月27日上午11時28分提領現金12萬元 臺北市○○區○○○路○段00號中國信託銀行民生分行提款機 戊○○ ⑴告訴人供述（乙3卷第45至49頁）  ⑵告訴人之匯款單、存摺明細、與詐騙集團通話紀錄翻拍照片（乙3卷第57至63頁）　 ⑶人頭帳戶交易明細（乙7卷第97至99頁） ⑷人頭帳戶109年4月27日提領資料、嫌疑人丁○○持金融卡提領贓款之簡表（乙3卷第21至23頁） ⑸告訴人遭詐騙情形附表（丙3卷第22至23頁） ⑹監視器畫面（乙3卷第17至19頁） 丁○○犯三人以上共同詐欺取財罪，處有期徒刑壹年拾壹月。 戊○○犯三人以上共同詐欺取財罪，處有期徒刑壹年拾壹月。 13 告訴人黃美月 由不詳詐騙集團成員於109年4月26日上午9時50分起，接續致電告訴人，佯稱係其姪女的先生，需款周轉云云，致被害人陷於錯誤而依指示匯款。 ⑴109年4月27日下午2時10分匯款4萬元。 ⑵109年4月28日下午2時28分匯款2萬元。 　 羅有志於中國信託商業銀行帳戶、帳號000-000000000000 丁○○ ⑴109年4月28日上午8時52分提領現金1萬元、 ⑵同日上午9時18分提領現金2萬元、 ⑶同日上午9時19分提領現金9,000元、 ⑷同日下午3時39分提領現金2萬元 新北市○○區○○○○段00號陽信銀行重新分行、重陽路一段88號土地銀行西三重分行、重新路三段10號聯邦銀行三重分行提款機 戊○○ ⑴告訴人供述（丙3卷第12至13頁） ⑵告訴人匯款單（丙3卷第30至31頁） ⑶告訴人與詐欺集團成員line對話紀錄翻拍照片（丙3卷第29頁）　 ⑷人頭帳戶交易明細（乙7卷第97至99頁） ⑸人頭帳戶109年4月28日提領資料（丙3卷第19頁）　 ⑹告訴人遭詐騙情形附表（丙3卷第22至23頁） ⑺監視器畫面（丙3卷第25、27頁） 丁○○犯三人以上共同詐欺取財罪，處有期徒刑壹年玖月。 戊○○犯三人以上共同詐欺取財罪，處有期徒刑壹年玖月。 14 告訴人 黃明華 由不詳詐騙集團成員於109年4月25日下午4時21分起，接續致電告訴人，佯稱係其友人「李文坤」，需款周轉云云，致告訴被害人陷於錯誤而依指示匯款。 109年4月28日下午12時20分匯款15萬元。 羅有志於中華郵政股份有限公司帳戶、帳號000-00000000000000 丁○○ 109年4月28日下午2時14至16分接續提領現金15萬元（6萬元2次、3萬元1次） 新北市○○區○○○路0 0 號正義郵局提款機 戊○○ ⑴告訴人供述（丙3卷第17至18頁） ⑵告訴人存摺明細、匯款單（丙3卷第36至37頁） ⑶人頭帳戶交易明細（乙7卷第87至91頁） ⑷人頭帳戶109年4月28日提領資料（丙3卷第19頁）　 ⑸告訴人遭詐騙情形附表（丙3卷第22至23頁） ⑹監視器畫面（丙3卷第28頁） 丁○○犯三人以上共同詐欺取財罪，處有期徒刑貳年。 戊○○犯三人以上共同詐欺取財罪，處有期徒刑貳年。 


◎附表二：被告戊○○收款明細
編號 收款時間 （民國） 收款地點 收款金額 （新臺幣） 收款對象 備註 1 109年4月20日 臺北市○○區○○路000號之1 12萬3,000元 真實姓名年籍不詳之成年男子  2 109年4月21日 臺北市○○區○○○路0段000號 15萬5,000元 真實姓名年籍不詳之成年男子     13萬元   3 109年4月23日 臺北市○○區○○路000號 8萬元 真實姓名年籍不詳之成年男子  4 109年4月24日 臺北市○○區○○路000號 11萬8,000元 被告丁○○ 1.由被告丁○○交付附表一編號7至10所示之提領款項共19萬9,984元。 2.其餘金額並無證據可證明為受詐騙後之犯罪所得。 5 109年4月24日 臺北市○○區○○○路000號 14萬2,000元 被告丁○○  6 109年4月25日 臺北市捷運南京松江站附近 22萬元 被告丁○○ 1.由被告丁○○交付附表一編號11所示之提領款項共8萬9,000元。 2.其餘金額並無證據可證明為受詐騙後之犯罪所得。 7 109年4月27日 臺北市○○區○○○路000號 11萬7,000元 被告丁○○ 由被告丁○○交付附表一編號3、12所示分別由其提領款項10萬、12萬元，共計22萬元，扣除被告丁○○抽取其可獲報酬後交付予被告戊○○。    9萬8,000元   8 109年4月28日 新北市○○區○○路0段00號 9萬6,000元 被告丁○○ 1.由被告丁○○交付附表一編號1、2、13、14所示由其提領款項1萬9,000元（其中9,000元部分不在起訴範圍內）、2萬元、5萬9,000元、15萬元，共計24萬8,000元。 2.左列共計44萬3000元，扣除上述24萬8,000元後，其餘金額並無證據可證明為受詐騙後之犯罪所得。    16萬6,000元      16萬2,000元      1萬9,000元   9 109年4月29日 新北市○○區○○路000號 14萬7,000元 被告丁○○ 1.由被告丁○○交付附表一編號4、5⑴所示由其提領款項3萬、14萬5,000元，共計17萬5,000元。 2.左列共計31萬8,000元，扣除上述17萬5,000元後，其餘金額並無證據可證明為受詐騙後之犯罪所得。    17萬1,000元   10 109年4月29日 臺北市○○區○○街00號 5,000元 被告丁○○ 被告丁○○自附表編號5所示之人頭帳戶中持金融卡提領5,000元，於該款項交付予被告戊○○時，為警逮捕後，予以扣押（如附表三編號10所示）。 

◎附表三：扣案物品
編號 內容 數量 備註 1 第一商業銀行帳號000-00000000000之金融卡 1張 戶名羅有志 2 中華郵政股份有限公司帳號000-00000000000000之金融卡 1張 戶名呂欣螢 3 彰化商業銀行帳號000-000000000000之金融卡 1張 戶名廖世君 4 中國信託商業銀行帳號000-000000000000之金融卡 1張 戶名羅有志 5 華南商業銀行帳號000-000000000000之金融卡 1張  6 華南商業銀行帳號000-000000000000之金融卡 1張  7 中華郵政股份有限公司帳號000-00000000000000之金融卡 1張 戶名羅有志 8 三星手機（J7+、玫瑰金色） 1隻 被告丁○○所有 9 平板電腦（ASUS、黑色） 1台 被告戊○○所有 10 贓款新臺幣5,000元  被告丁○○所有 
　

◎附錄二：被告戊○○與「松」之LINE對話紀錄摘要
          （詳細對話內容見甲2卷第240至295頁）
時　間 （均為109年4月）  發訊者→收訊者 傳送訊息內容 20日 下午4：16 被告戊○○→「松」 點過了123張！  下午4：17 「松」→被告戊○○ 南京東路2段178號 21日 上午11：19 「松」→被告戊○○ 到南京復興站 現在出發  中午12：09 被告戊○○→「松」 復興南路1段180號  中午12：22 「松」→被告戊○○ 他馬上來了  中午12：52 被告戊○○→「松」 總共155張  下午1：45 被告戊○○→「松」 可以在兄弟飯店沙發座等嗎 現在此  下午2：23 被告戊○○→「松」 總共130張  下午2：48 「松」→被告戊○○ 找地方休息待命 23日 上午11：25 「松」→被告戊○○ 到松江南京站  上午12：03 被告戊○○→「松」 松江路125號怡客咖啡 （雙方通話）  下午1：06 被告戊○○→「松」 總共80張  下午1：08 「松」→被告戊○○ 松江路123巷口入口處 （雙方通話）       24日 中午12：13 「松」→被告戊○○ 到松江南京站  中午12：51 被告戊○○→「松」 松江路95-1號聯合地產  中午12：52 「松」→被告戊○○ 叫他來了  下午3：03 「松」→被告戊○○ 松江路125號怡客咖啡  下午3：04 被告戊○○→「松」 好，我過去！（雙方通話）  下午3：36 被告戊○○→「松」 總共118張  下午3：41 「松」→被告戊○○ 松江路123巷6-1號  下午3：52 被告戊○○→「松」 交給她了  晚上8：53 「松」→被告戊○○ 復興北路386號三民書局  晚上8：54 被告戊○○→「松」 100共114張 2000共14張  25日 晚間6：14 「松」→被告戊○○ 4號出口遠東SOGO  晚間9：02 被告戊○○→「松」 共220張    27日 上午11：02 「松」→被告戊○○ 出發到民權西路226號  上午11：54 被告戊○○→「松」 共117張  中午12：11 「松」→被告戊○○ 蘇大姐到了  下午1：35 被告戊○○→「松」 共98張  下午4：15 被告戊○○→「松」 共98張  下午4：16 「松」→被告戊○○ 大橋頭1A出口旁邊  下午4：23 「松」→被告戊○○ 民權西路235號  下午4：26 被告戊○○→「松」 給她了！           28日 上午10：00 「松」→被告戊○○ 出發到菜寮站  上午10：37 被告戊○○→「松」 到了2號出口  上午10：38 「松」→被告戊○○ 到重新路4段12號  上午10：43 被告戊○○→「松」 到了  上午11：09、11：11 「松」→被告戊○○ 他到了 拿到點好回報  上午11：12、11：21 被告戊○○→「松」 點後告知 共96張  上午11：41 「松」→被告戊○○ 找地方休息待命  下午2：21 被告戊○○→「松」 共166張(雙方通話)  下午3：11、3：33、3：45 被告戊○○→「松」 交給他了 （雙方通話） 點後告知 共162張  下午3：50 「松」→被告戊○○ 三號出口旁的公園  下午4：04、4：08 被告戊○○→「松」 給他了 原地點待命  下午4：36 「松」→被告戊○○ 到重新路4段12號  下午4：49 被告戊○○→「松」 共19張       29日 上午10：35 「松」→被告戊○○ 新莊中正路363號   被告戊○○→「松」 OK  上午11：26至11：36 被告戊○○→「松」 中正路302號 蘇小姐在這 （雙方通話） 已收了  上午11：36 「松」→被告戊○○ 點好回報  上午11：49 被告戊○○→「松」 147張  下午2：46、3：02 被告戊○○→「松」 點後回報 共171張  下午3：07 「松」→被告戊○○ 中正路258巷口內  下午3：12 被告戊○○→「松」 給蘇大姐了 

　　
◎附錄三：被告丁○○與「松」之LINE對話紀錄摘要
　　　　　（詳細對話內容見甲1卷第121至164頁）
時　間 （均為109年4月）  發訊者→收訊者 傳送訊息內容   26日 下午3：50 被告丁○○→「松」 松哥 請問明天幾點，在那上工?  晚上8 :38 「松」→被告丁○○ 明天早上八點五十分到民權西路226號              27日 上午8：38 被告丁○○→「松」 （雙方通話31秒）  上午8：37 「松」→被告丁○○ （傳送1名女性照片1張）  上午8：58 「松」→被告丁○○ (雙方通話27秒)  上午9：00 被告丁○○→「松」 （雙方通話13秒）  上午9：13 被告丁○○→「松」 （傳送羅有志之身分證正反面影本照片各1張、扣案如附表三編號1、4、5、6等4張金融卡照片）  上午9：15 「松」→被告丁○○ 這四個密碼都是444070 （雙方通話19秒）  上午9：20 被告丁○○→「松」 （雙方通話26秒）  上午9：31 被告丁○○→「松」 （傳送4張ATM提款明細表）  上午9：33 被告丁○○→「松」 （雙方通話16秒）  上午11：15 「松」→被告丁○○ （雙方通話31秒）  上午11：25 「松」→被告丁○○ 民權西路104之1號 （雙方通話26秒）  上午11：30 被告丁○○→「松」 （傳送1張ATM提款明細表） （雙方通話48秒）  上午11：38 「松」→被告丁○○ （雙方通話18秒）  上午11：43 被告丁○○→「松」 （雙方通話1分16秒）  中午12：25 「松」→被告丁○○ 重慶北路三段178號 （雙方通話23秒）  中午12：52 「松」→被告丁○○ （雙方通話36秒）  下午1：06 「松」→被告丁○○ （雙方通話35秒）  下午1：14 被告丁○○→「松」 （雙方通話33秒）  下午1：27 被告丁○○→「松」 （雙方通話1分鐘）  下午1：51 「松」→被告丁○○ （雙方通話14秒）  下午1：52 被告丁○○→「松」 （雙方通話12秒）  下午2：00 被告丁○○→「松」 （傳送ATM提款明細表1張）  下午2：31 被告丁○○→「松」 （傳送ATM提款明細表3張）  下午2：35 被告丁○○→「松」 （雙方通話49秒）  下午2：43 「松」→被告丁○○ 郵局試領10000 印明細表拍給我  下午2：48 「松」→被告丁○○ （雙方通話19秒）  下午2：59 被告丁○○→「松」 （傳送ATM提款明細表1張） （雙方通話11秒）  下午3：00 「松」→被告丁○○ 收到 （雙方通話24秒）  晚上7：16 「松」→被告丁○○ 明天早上八點五十分到重新路四段12號  晚上7：17 被告丁○○→「松」 是三重市的重新路？  晚上7：18 「松」→被告丁○○ 是        28日 上午9：01至9：23 被告丁○○→「松」 （傳送ATM提領明細表6張）  上午9：44 被告丁○○→「松」 （傳送附表三編號2所示之金融卡正反面照片各1張）  上午9：45 「松」→被告丁○○ 密碼00000000 （雙方通話26秒）  上午10：43 「松」→被告丁○○ 到重新路4段12號  （中間雙方仍有多次傳送ATM提款明細及通話）    晚間8：15 「松」→被告丁○○ 明天早上八點四十分到新莊區中正路363號         29日 上午8：45至9：11 （雙方仍有多次傳送ATM提款明細及通話）   上午9：20 被告丁○○→「松」 （傳送扣案如附表三編號3、6所示之2張金如卡）  上午9：25 「松」→被告丁○○ 這兩個密碼650609  上午9：22至下午2：31 （雙方仍有多次傳送ATM提款明細及通話）   下午2：41 「松」→被告丁○○ 302號  下午2：45 「松」→被告丁○○ （雙方通話45秒）  下午2：51 「松」→被告丁○○ 萬華區武昌街二段57號 到了回報  下午2：59至3：35 （雙方有多通通話紀錄）   下午3：36 「松」→被告丁○○ 彰化再領5000 領好回報  下午3：36 被告丁○○→「松」 好  下午3：53 「松」→被告丁○○ 武昌街二段42號